【裁判字號】    97,交抗,66
【裁判日期】    971028
【裁判案由】    違反道路交通管理處罰條例聲明異議
【裁判全文】
臺灣高等法院花蓮分院交通事件裁定      97年度交抗字第66號
抗 告 人即
原處分機關  交通部公路總局臺北區監理所
法定代理人  乙○○
相  對  人
即受處分人  甲○○
上列抗告人因相對人即受處分人甲○○違反道路交通管理處罰條
例案件，對於交通部公路總局臺北區監理所於民國97年 6月16日
所為處分（原處分案號：北監自裁字裁40-P00000000號裁決書）
，聲明異議，不服臺灣花蓮地方法院中華民國97年 8月27日97年
度交聲字第207號裁定，提起抗告，本院裁定如下：
    主  文
抗告駁回。
    理  由
一、相對人即受處分人（以下簡稱受處分人）在原法院異議意旨
    略以：本件違規案件已經申訴改裁處罰緩新台幣（下同）27
    00元，不應再予裁罰雙倍，且伊為中低收入戶，單親獨自扶
    養三子，無力負擔此沈重之罰緩，請求維持罰鍰2700元等語
    。原法院則以：本件違反道路交通管理事件舉發通知單及採
    證照片，雖經原舉發機關於民國（下同）95年7月3日將上開
    通知單寄存送達於新店公崙郵局，惟受處分人於94年10月31
    日將戶籍遷至花蓮縣秀林鄉和平村11鄰和中48號，是該舉發
    通知單並未合法送達於受處分人之戶籍所在地，難謂已完成
    舉發之程序。又本件違規行為發生於95年 4月24日，原處分
    機關迄於97年 6月16日做成裁決書送達受處分人，已違道路
    交通管理處罰條例第90條前段，逾 3個月不得舉發之規定；
    因之將原處分撤銷，諭知受處分人不罰。
二、抗告意旨略以：按行政罰法第 27條第1項行政罰之裁處權，
    因3年間之經過而消滅；又同法第45條第2項行政罰之裁處權
    時效，自本法施行之日即95年2月5日起算，行政罰法第27條
    、第45條定有明文。本件違規日期為95年 4月24日，原舉發
    機關已填製舉發通知單逕行舉發，雖抗告人於97年 6月16日
    始依章裁決，顯未逾行政罰法第45條第2項時效期間云云。
三、按「處理違反道路交通管理事件，有關文書送達之程序，依
    行政程序法之規定」、「送達，於應受送達人之住居所、事
    務所或營業所為之」、「於應送達處所不獲會晤應受送達人
    時，得將文書付與有辨別事理能力之同居人、受僱人或應送
    達處所之接收郵件人員」、「應受送達人或其同居人、受僱
    人、接收郵件人員無正當理由拒絕收領文書時，得將文書留
    置於應送達處所，以為送達」、「送達不能依前二條規定為
    之者，得將文書寄存送達地之地方自治或警察機關，並作送
    達通知書兩份，一份黏貼於應受送達人住居所、事務所、營
    業所或其就業處所門首，另一份交由鄰居轉交或置於該送達
    處所信箱或其他適當位置，以為送達。前項情形，由郵政機
    關為送達者，得將文書寄存於送達地之郵政機關。寄存機關
    自收受寄存文書之日起，應保存三個月」；違反道路交通管
    理事件統一裁罰基準及處理細則第 5條，行政程序法第72條
    第 1項前段、第73第1項、第3項、第74條分別定有明文，故
    舉發違反道路交通管理事件通知單，自應依上開規定送達受
    處分人始為合法。次按「違反本條例之行為，自行為成立之
    日起；行為有連續或繼續之狀態者，自行為終了之日起，逾
    三個月不得舉發」，道路交通管理處罰條例第90條前段亦定
    有明文。又交通案件之裁處程序，依道路交通安全管理處罰
    條例第9條規定，可分為舉發與裁決程序；除符合同條第1項
    前段規定者以外，非經舉發及裁決程序難謂已完成交通案件
    裁處程序。且交通事件之裁決係以先前舉發之事實為基礎，
    並未重新再為實體審查，故性質上僅為重複處置（亦有稱重
    複處分），非另一新行政處分而與先前之舉發仍為一個處分
    ，是舉發於法律實質意義內涵自包含具有處罰性質內涵之裁
    決，程序上並無因「舉發」與「裁決」而分割為 2種不同之
    法律效果。易言之，不因交通監理行政程序處理上區分「舉
    發」與「裁決」二項步驟，而異其法律效果。另行政罰法第
    1 條規定：「違反行政法上義務而受罰鍰、沒入或其他種類
    行政罰之處罰時，適用本法。但其他法律有特別規定者，從
    其規定」，故關於時效之規定，道路交通管理處罰條例第90
    條前段，應優先於行政罰法第27條、第45條之規定，而為適
    用甚明。
四、經查：本件受處分人違反道路交通管理事件之行為，有舉發
    通知單及採證照片在卷可稽，固堪認屬實。惟花蓮縣警察局
    將舉發通知單以掛號郵寄至受處分人之車籍登記地，因不獲
    會唔受處分人，亦未有得為送達之人代為收受送達，而於95
    年7月3日將上開通知單寄存送達於新店公崙郵局；然受處分
    人早於94年10月31日即將戶籍遷至花蓮縣秀林鄉和平村11鄰
    和中48號，此有受處分人提出之戶籍謄本在卷可參，是本件
    舉發通知單之送達，並未依前揭法律規定合法送達受處分人
    。又抗告人即原處分機關（以下簡稱抗告人）並無證據證明
    本件舉發通知單寄存送達於新店公崙郵局時，受處分人係居
    住於車籍登記地，自難謂已完成舉發之程序。本件違反道路
    交通管理事件之行為既未於 3個月內完成舉發，依道路交通
    管理處罰條例第90條前段之規定，自不宜再加以處罰。是原
    法院撤銷原處分，諭知受處分人不罰，經核於法並無不合。
    至抗告意旨所指行政罰法第27條、第45條關於時效之規定，
    依行政罰法第 1條規定，既非優先於道路交通管理處罰條例
    第90條前段之規定；且受處分人本件行為時間在行政罰法施
    行之後，且已經「舉發」處分，亦非屬行政罰法第45條所指
    「未經裁處」而得於3年內再為裁處情形；故抗告人執此指
    摘原法院裁定不當，並無理由，應予駁回。
據上論斷，應依道路交通管理處罰條例第89條、道路交通案件處
理辦法第25條、第26條，刑事訴訟法第412條，裁定如主文。
中    華    民    國    97    年    10    月    28    日
                        審判長法  官  何方興
                              法  官  林鳳珠
                              法  官  林德盛
以上正本證明與原本無異。
本件不得再抗告。
                              書記官  劉妙娘
中    華    民    國    97    年    10    月    28    日


司法院資訊處製作；財團法人民間司法改革基金會備份。
